【裁判字號】    97,台上,6493
【裁判日期】    971212
【裁判案由】    違反毒品危害防制條例
【裁判全文】
最高法院刑事判決            九十七年度台上字第六四九三號
上  訴  人  甲○○
選任辯護人  徐士斌律師
            陳郁倫律師
上列上訴人因違反毒品危害防制條例案件，不服台灣高等法院中
華民國九十七年十月二十二日第二審判決（九十六年度上訴字第
三九三０號，起訴案號：台灣新竹地方法院檢察署九十六年度偵
字第二二八九號），提起上訴，本院判決如下：
    主  文
上訴駁回。
    理  由
按刑事訴訟法第三百七十七條規定，上訴於第三審法院，非以判
決違背法令為理由，不得為之。是提起第三審上訴，應以原判決
違背法令為理由，係屬法定要件。如果上訴理由書狀並未依據卷
內訴訟資料，具體指摘原判決不適用何種法則或如何適用不當，
或所指摘原判決違法情事，顯與法律規定得為第三審上訴理由之
違法情形，不相適合時，均應認其上訴為違背法律上之程式，予
以駁回。本件原判決已敘明依憑證人蘇逢春、蕭金隆、張克智、
曾松如、黃文彬、邱楠翔、蔡正雄、李品學、林振泉於警詢、檢
察官訊問及第一審之證詞，及上訴人甲○○持用門號00000
00000行動電話，與蘇逢春持用門號0000000000
；蕭金隆持用門號0000000000；張克智持用門號00
00000000；曾松如持用門號0000000000；邱
楠翔持用門號0000000000；蔡正雄持用門號0000
000000；李品學持用門號0000000000行動電話
為通話之通訊監察譯文或通聯紀錄在卷可稽。對於上訴人所辯：
伊係與蘇逢春、蕭金隆、張克智、曾松如、黃文彬、邱楠翔合資
購買甲基安非他命，並非伊賣出甲基安非他命牟利云云，何以不
足採取，亦已憑卷內證據資料，於理由內詳為指駁說明。因而撤
銷第一審之科刑判決，改判仍論以上訴人販賣第二級毒品罪，共
十罪，各處有期徒刑七年二月，未扣案之門號00000000
00行動電話機具一支（含其內ＳＩＭ卡）沒收，如全部或一部
不能沒收時，追徵其價額或以其財產抵償之；未扣案之每次販賣
第二級毒品所得新台幣（下同）五百元、一千元、三千二百元或
五千元分別沒收，如全部或一部不能沒收時，以其財產抵償之，
並就有期徒刑部分，定應執行有期徒刑十八年。已詳敘所憑之證
據及其認定之理由，所為論斷與卷內證據資料相符，從形式上觀
察，並無何違背法令之情形存在。上訴意旨略以：(一)原判決並未
說明邱楠翔於警詢或檢察官訊問時所為陳述，有何「較可信之特
別情況」或無「顯有不可信之情況」，即採為認定上訴人犯罪事
實之證據，而不採邱楠翔於第一審經交互詰問所為陳述，有採證
違反證據法則及判決理由不備之違法。(二)原審就記載證人蘇逢春
、蕭金隆、張克智、曾松如、黃文彬、邱楠翔、蔡正雄、李品學
所為陳述之警詢筆錄、檢察官訊問筆錄及第一審審判筆錄，並未
逐一向上訴人提示以供閱覽，或告以要旨，而僅籠統對上訴人訊
以就各該筆錄「有何意見？」有應於審判期日調查之證據而未予
調查之違法。(三)卷附通訊監察譯文，究應如何解讀，應傳喚互相
通話之人調查，始能明瞭真相。原審未傳喚各該通話之人為調查
，亦未就通訊監察譯文之真意加以調查，有應於審判期日調查之
證據而未予調查之違法。(四)原審於九十七年一月三日進行審判程
序，遲至同年月二十四日始再進行審判程序，已間隔逾十五日，
卻未依刑事訴訟法第二百九十三條規定，更新審判程序，有應更
新審判而未更新之違法。(五)原判決認定上訴人每次販賣甲基安非
他命重約０．二公克或一公克不一，得款五百元、一千元、三千
二百元或五千元不等，卻各量處相同之有期徒刑七年二月，有違
反罪刑相當原則之違法。又上訴人賣出甲基安非他命數量不多，
犯罪所得僅共計一萬四千七百元，犯罪情節尚屬輕微。原判決定
上訴人應執行有期徒刑十八年，實在過重，有違反罪刑相當原則
、比例原則及平等原則之違法。(六)毒品危害防制條例第十九條所
定「犯罪所得之財物」，應係指犯罪不法取得之財物，自應扣除
所支出之成本及費用。原判決未予扣除上訴人販入甲基安非他命
支出之成本，將所得價金全部沒收，有適用法則不當之違法各云
云。經查：(一)原判決已說明邱楠翔於警詢之陳述與其於第一審所
為陳述不符，惟其於警詢之陳述並無違法取供情事，且警詢時之
外部附隨環境有較可信之特別情況，又為證明上訴人犯罪事實存
否所必要，依刑事訴訟法第一百五十九條之二規定，有證據能力
；邱楠翔於檢察官訊問時之陳述，並無顯不可信之情況，且邱楠
翔已於第一審到庭具結而為陳述，依刑事訴訟法第一百五十九條
之一第二項規定，有證據能力（見原判決理由壹、四及五）。上
訴意旨猶指稱原判決並未說明邱楠翔於警詢、檢察官訊問時所為
陳述，有何「較可信之特別情況」或無「顯有不可信之情況」，
即採為認定上訴人犯罪事實之證據云云，與卷內訴訟資料不符，
自非屬依據卷內訴訟資料而為具體指摘之合法上訴第三審理由。
(二)證人之供述前後不符或相互間有所歧異，究竟何者為可採，事
實審法院非不可本於經驗法則或論理法則，斟酌其他情形，作合
理之比較，定其取捨；若其基本事實之陳述與真實性無礙時，仍
非不得予以採信，非謂一有不符或矛盾，即認其全部均為不可採
信。從而供述之一部認為真實者，予以採取，自非證據法則所不
許。又證據之取捨與證據之證明力如何，均屬事實審法院得自由
裁量、判斷之職權；苟其此項裁量、判斷，並不悖乎經驗法則或
論理法則，又於判決內論述其何以作此判斷之心證理由者，即不
得任意指摘其為違法，而據為提起第三審上訴之合法理由。原判
決已詳為說明其採取邱楠翔於警詢及檢察官訊問時所為陳述，而
不採取其於第一審之陳述之得心證理由（見原判決理由貳、一、
２、(6)），並無上訴意旨所指採證不合證據法則或判決理由不備
之違法可言。(三)原審九十七年十月八日審判程序，審判長已就記
載證人蘇逢春、蕭金隆、張克智、曾松如、黃文彬、邱楠翔、蔡
正雄、李品學所為陳述之警詢筆錄、檢察官訊問筆錄及第一審審
判筆錄，逐一提示並告以要旨，檢察官、上訴人及辯護人有分別
陳述意見等情，有審判筆錄之記載可憑（見原審卷二第三四頁至
第三七頁）。上訴意旨所指原審審判程序並未將上述證人筆錄逐
一向上訴人提示以供閱覽，或告以要旨，而僅籠統對上訴人訊以
就各該筆錄「有何意見？」云云，與卷內訴訟資料不合，並非依
據卷內訴訟資料而為具體指摘之上訴第三審適法理由。(四)稽之卷
內資料，上訴人及其辯護人於第一審、原審審判程序，經提示卷
附通訊監察譯文，對原判決所援引通訊監察譯文之內涵，並未陳
明有何不同意見；又上訴人於原審之辯護人聲請通訊監察錄音光
碟後，就解讀原判決所援引通訊監察譯文之內涵一事，並未聲請
調查證據，有卷附刑事辯護意旨(四)狀可按（見原審卷一第二０七
、二０八頁）。以原判決所援引通訊監察譯文內容尚稱平常，語
意亦屬明白，又有通話之人於警詢、檢察官訊問及第一審、原審
之陳述可佐，不難理解其通話用意。原審未依職權就解讀通訊監
察譯文為無益之調查，並無應於審判期日調查之證據而未予調查
之違法。(五)原審於九十七年一月三日、二十四日進行審判程序，
雖已間隔十五日以上，然原審九十七年一月二十四日審判程序並
未辯論終結，而原審九十七年十月八日審判程序，已依法更新審
判程序，並實際踐行法定審判程序始辯論終結。則原審於九十七
年一月二十四日所踐行訴訟程序縱有不合，亦與判決結果不生影
響，依刑事訴訟法第三百八十條規定，亦不屬上訴第三審之適法
理由。(六)上訴人所犯毒品危害防制條例第四條第二項之販賣第二
級毒品罪，其法定本刑為無期徒刑或七年以上有期徒刑，得併科
七百萬元以下罰金。上訴人雖每次販賣甲基安非他命重約０．二
公克或一公克不一，得款五百元、一千元、三千二百元或五千元
不等，然犯罪情節尚非明顯輕重有別，原判決從輕各量處有期徒
刑七年二月，難認有量刑不合罪刑相當原則之違法。又上訴人犯
販賣第二級毒品罪，共十罪，各處有期徒刑七年二月，合計刑期
達有期徒刑七十一年八月，原判決依刑法第五十一條第五款規定
，於各刑之最長期以上，各刑合併之刑期以下，定應執行有期徒
刑十八年，已屬從輕，亦難謂有何上訴意旨所指不合罪刑相當原
則、比例原則及平等原則之違法。(七)毒品危害防制條例第十九條
第一項規定「犯第四條至第九條、第十二條、第十三條或第十四
條第一項、第二項之罪者，其供犯罪所用或因犯罪所得之財物沒
收，如全部或一部不能沒收時，追徵其價額或以其財產抵償之」
，所稱「因犯罪所得之財物」，依法律文義解釋，係指因犯罪不
法取得之財物。以毒品犯罪所得財物之沒收、追徵或以財產抵償
之，其立法目的乃在完全剝奪毒品犯罪之不法利得，以消除毒品
犯罪之主要誘因，並無扣除購入毒品所支出成本或費用之必要。
又販入毒品本屬犯罪行為，其因此支付之成本或費用，實無予以
保護之理由。故不問販入之成本或實際獲得之利潤，亦不以當場
搜獲扣押者為限，應一概予以沒收，於全部或一部不能沒收時，
追徵其價額或以其財產抵償之，始符立法本旨。上訴意旨指稱上
訴人賣出甲基安非他命所得一萬四千七百元，應扣除販入成本，
始為犯罪所得而應予以沒收云云，自不足取。上訴意旨仍執前詞
，再為事實上之爭執，或徒憑己見，就原審取捨證據與判斷其證
明力之適法行使，及判決內已明白論斷之事項，任意指摘為違法
，並非適法之上訴第三審理由。其上訴為違背法律上之程式，應
予駁回。
據上論結，應依刑事訴訟法第三百九十五條前段，判決如主文。
中    華    民    國  九十七  年   十二   月   十二   日
                      最高法院刑事第六庭
                          審判長法官  洪  清  江
                                法官  韓  金  秀
                                法官  林  勤  純
                                法官  李  錦  樑
                                法官  陳  國  文
      本件正本證明與原本無異
                                      書  記  官
中    華    民    國  九十七  年   十二   月   十八   日
                                                Ａ


司法院資訊處製作；財團法人民間司法改革基金會備份。
